臺灣臺中地方法院行政訴訟判決
110年度交字第162號
原      告  阮凰燕  
被      告  臺中市交通事件裁決處
                      設臺中市○○區○○○路00號
代  表  人  黃士哲    住同上
訴訟代理人  黃曉妍律師
上列當事人間交通裁決事件，原告不服被告民國110年3月22日中
市裁字第68-GU0000000號裁決書，提起行政訴訟，本院判決如下
：
    主  文
原告之訴駁回。
訴訟費用新臺幣參佰元由原告負擔。
    事實及理由
一、程序事項：按行政訴訟法第237 條之7 規定，交通裁決事件
    之裁判，得不經言詞辯論為之。本件屬交通裁決事件，依兩
    造所述各節及卷內資料其事證已臻明確，本院認無經言詞辯
    論之必要，爰不經言詞辯論而為判決。
二、事實概要：原告於民國110年2月3日17時10分許，駕駛號牌M
    GP-2266號普通重型機車（下稱系爭車輛），行經臺中市大
    里區忠孝路與景庄街口，因「一、未領有機車駕駛執照駕駛
    機車。二、駕車行經有燈光號誌管制之交岔路口闖紅燈」之
    違規行為，為臺中市政府警察局霧峰分局（下稱舉發機關）
    員警認定原告違反道路交通管理處罰條例第21條第1項第1款
    、第53條第1項之規定，當場對原告掣開第GU0000000號舉發
    違反道路交通管理事件通知單。被告續於110年3月22日以中
    市裁字第68-GU0000000號裁決書（下稱原處分），依道路交
    通管理處罰條例第21條第1項第1款、第53條第1項、第63條
    第1項第3款及「違反道路交通管理事件統一裁罰基準表」之
    規定，按期限內到案之基準，裁處原告第1階段罰鍰新臺幣
    （下同）6,000元及罰鍰1,800元，並記違規點數3點，合計
    罰鍰7,800元，並記違規點數3點。原告不服，提起本件行政
    訴訟。
三、原告主張略以：原告因闖紅燈而被警方攔下，家屬不知當時
    原告是否真的闖紅燈，向被告申訴要求查看監視器，影片內
    容未有完整的監視錄影過程等語，並聲明：原處分撤銷，訴
    訟費用由被告負擔。
四、被告答辯則以：
  ㈠本件應適用之法律依據為道路交通管理處罰條例第21條第1項
    第1款、第53條第1項、第63條第1項第3款、道路交通安全規
    則第50條第1項、第102條第1項第1款、道路交通標誌標線號
    誌設置規則第170條第1項前段、第206條第1項第4款、第206
    條第1項第5款第1目、行政罰法第7條第1項等規定。
  ㈡案經轉據舉發機關110年2月24日中市警霧分交字第110000735
    5號函復說明及員警答辯報告表略以：「經查本分局員警於1
    10年2月3日17時10分在本市○○區○○路○○○街○○○○號000-0000
    號重機車之違規行為，爰依『道交條例』第21條第1項第1款及
    第53條第1項予以舉發。…審酌本案相關資料，員警依法舉發
    並無違誤」及「110年2月3日17時10分許，本隊隊長與警員
    在臺中市大里區忠孝路與景庄街路口前，執行取締重大違規
    勤務發現違規人騎乘MGP-2266號機車，由大里區忠孝路南往
    北方向行駛至景庄街時，未依規定停等路口號誌燈違規行為
    ，舉發時違規人矢口否認違規，並通知丈夫到場，警員將原
    由告知後爰依『道交條例』第21條第1項第1款與第53條第1項
    予以舉發。現場舉發當事人無法接受乃拒絕簽收離現場，舉
    發單由在場違規人的先生(MGP-2266車主吳明樺)收領」。
  ㈢原告主張被告認不足採。蓋因：㈠從員警密錄器影片顯示，違
    規路口之忠孝路號誌紅燈顯示32秒，黃燈顯示3秒，綠燈顯
    示25秒，合計60秒，忠孝路號誌於員警密錄器畫面時間每分
    鐘第22秒時由綠燈轉為黃燈，每分鐘第25秒時由黃燈轉為紅
    燈，每分鐘第57秒時由紅燈轉為綠燈，反覆循環。另一員警
    目睹原告於110年2月3日17時10分時，當時忠孝路號誌顯示
    紅燈時，騎乘機車由忠孝路往北方向直行經過景庄街口，且
    員警密錄器畫面時間17：10：34時亦攝得當時忠孝路號誌仍
    為紅燈，原告騎乘白色機車沿著忠孝路往北方向行駛，已通
    過景庄街口直行至銜接路段，朝員警方向駛來。依揭上揭號
    誌變換週期，認員警目睹原告闖紅燈之供述應屬可信，原告
    闖紅燈之事證明確，自應受罰。㈡另查原告並未考領駕駛執
    照，原告先生當場亦自承原告不識字無法考取駕照，認原告
    無照駕駛機車之事證明確，亦應受罰等語，並聲明：原告之
    訴駁回，訴訟費用由原告負擔。
五、本院之判斷：
  ㈠按道路交通管理處罰條例第53條第1項規定：「汽車駕駛人，
    行經有燈光號誌管制之交岔路口闖紅燈者，處新臺幣1 千8
    百元以上5 千4 百元以下罰鍰。」、第60條第2 項第3 款規
    定：「汽車駕駛人，駕駛汽車有下列情形之一，而本章各條
    無處罰之規定者，處新臺幣9 百元以上1 千8 百元以下罰鍰
    ：三、不遵守道路交通標誌、標線、號誌之指示。」、第63
    條第1 項第3 款規定：「汽車駕駛人有下列各款所列條款之
    一者，除依原條款處罰鍰外，並予記點：三、有……第53條……
    情形之一者，各記違規點數3點」。
  ㈡次按「汽車駕駛執照為駕駛汽車之許可憑證，由駕駛人向公
    路監理機關申請登記，考驗及格後發給之。汽車駕駛人經考
    驗及格，未領取駕駛執照前，不得駕駛汽車。」、「汽車駕
    駛人，有下列情形之一者，處新臺幣6千元以上1萬2千元以
    下罰鍰，並當場禁止其駕駛：一、未領有駕駛執照駕駛小型
    車或機車。」道路交通安全規則第50條第1項、道路交通管
    理處罰條例第21條第1項第1款分別定有明文。又依違反道路
    交通管理事件統一裁罰基準表之規定，機車駕駛人未領有駕
    駛執照駕駛小型車或機車，於應到案期限內繳納罰鍰或逕行
    裁決處罰者，統一裁罰基準6,000元。
  ㈢原告雖主張影片內容未有完整的監視錄影過程，來證明原告
    真的闖紅燈云云，惟查：
    ⒈本件舉發經過依舉發機關110年2月24日中市警霧分交字第1
      100007355號函復說明及員警答辯報告表略以：「經查本
      分局員警於110年2月3日17時10分在本市○○區○○路○○○街○○
      ○○號000-0000號重機車之違規行為，爰依『道交條例』第21
      條第1項第1款及第53條第1項予以舉發。…審酌本案相關資
      料，員警依法舉發並無違誤」及「110年2月3日17時10分
      許，本隊隊長與警員在臺中市大里區忠孝路與景庄街路口
      前，執行取締重大違規勤務發現違規人騎乘MGP-2266號機
      車，由大里區忠孝路南往北方向行駛至景庄街時，未依規
      定停等路口號誌燈違規行為，舉發時違規人矢口否認違規
      ，並通知丈夫到場，警員將原由告知後爰依『道交條例』第
      21條第1項第1款與第53條第1項予以舉發。現場舉發當事
      人無法接受乃拒絕簽收離現場，舉發單由在場違規人的先
      生(MGP-2266車主吳明樺)收領」等語（見本院卷第61-63
      頁）。
    ⒉復經本院勘驗調查舉發機關提供之採證光碟，製成勘驗筆
      錄附卷為證（見本院卷第75-77頁），勘驗結果為：㈠員警
      密錄器畫面時間03/02/2021 16：42：15時員警站在臺中
      市大里區忠孝路往北方向過景庄街口，面對景庄街，當時
      忠孝路號誌為綠燈，忠孝路往北方向車輛正在通行，16：
      42：22時忠孝路號誌轉為黃燈，16：42：25時忠孝路號誌
      轉為紅燈，16：42：57時忠孝路號誌轉為綠燈，16：43：
      23時忠孝路號誌轉為黃燈，16：43：26時忠忠孝路號誌轉
      為紅燈，16：43：57時忠孝路號誌轉為綠燈，16：44：22
      時忠孝路號誌轉為黃燈，16：44：25時至16：46：56時忠
      孝路號誌轉為紅燈，過程中員警攔查騎士，16：46：57時
      忠孝路號誌轉為綠燈，16：47：22時忠孝路號誌轉為黃燈
      ，16：47：25時至16：47：56時忠孝路號誌轉為紅燈，過
      程中員警攔查騎士，16：47：57時忠孝路號誌轉為綠燈，
      16：48：22時忠孝路轉為黃燈，16：48：25時忠孝路轉為
      紅燈，16：48：57時忠孝路號誌轉為綠燈，16：49：22時
      忠孝路轉為黃燈，19：49：25時忠孝路號轉為紅燈，16：
      49：57時忠孝路轉為綠燈，16：50：22時忠孝路轉為黃燈
      ，16：50：25時忠孝路轉為紅燈，16：50：57時忠孝路轉
      為綠燈，16：51：22時忠孝路轉為黃燈，16：51：25時忠
      孝路轉為紅燈，16：51：57時忠孝路轉為綠燈，16：58：
      22時忠孝路轉為黃燈，16：52：25時忠孝路轉為紅燈，16
      ：52：57時忠孝路轉為紅燈，16：53：22時忠孝路轉為黃
      燈，16：53：25時忠孝路轉為紅燈，16：53：57時忠孝路
      轉為綠燈，16：54：22時忠孝路轉為黃燈，16：54：25時
      忠孝路轉為紅燈，16：54：57時忠孝路轉為黃燈，16：55
      ：22時忠孝路轉為黃燈，16：55：25時忠孝路轉為紅燈，
      16：55：57時忠孝路轉為綠燈，16：56：22時忠孝路轉為
      黃燈，16：56：25時忠孝路轉為紅燈，16：56：57時忠孝
      路轉為綠燈，16：57：22時忠孝路轉為黃燈，16：57：25
      時忠孝路轉為紅燈，16：57：57時忠孝路轉為綠燈，之後
      員警別過頭去再轉頭，忠孝路號誌即顯示黃燈，16：58：
      25時忠孝路轉為紅燈，16：58：57時忠孝路轉為綠燈，16
      ：59：22時忠孝路轉為黃燈，19：59：25時忠孝路轉為紅
      燈，過程中員警攔查騎士，16：59：57時忠孝路轉為綠燈
      ，17：00：22時忠孝路轉為黃燈，17：00：25時忠孝路轉
      為紅燈，員警查驗騎士證件並填製舉發通知單，交付騎士
      簽名，此時另一員警攔查另一名駕駛，17：06：57時忠孝
      路號誌由紅燈轉為綠燈，17：07：22時忠孝路轉為黃燈，
      17：07：25時忠孝路轉為紅燈，員警與該名駕駛交談，用
      手比著前方紅綠燈，17：07：58時忠孝路號誌顯示為綠燈
      ，17：08：22時忠孝路號誌轉為黃燈，17：08：25時忠孝
      路號誌轉為紅燈，員警轉身與駕駛交談，17：09：26時忠
      孝路號誌顯示為紅燈，員警繼續與駕駛交談，接著走向警
      車整理東西，另一員警繼續看著景庄街口，17：10：34時
      至17：25：38時畫面顯示忠孝路號誌顯示為紅燈，原告騎
      乘白色機車沿著忠孝路往北方向行駛，已通過景庄街口直
      行至銜接路段，朝員警方向駛來，員警攔查原告並告知闖
      紅燈，原告表示沒有看到，沒有闖紅燈，並表示過了才跳
      的，差一點點，員警請原告出示證件，表示要查證原告身
      分，原告打電話請先生到現場，員警告知原告紅燈直接騎
      過來，且未考駕照，原告先生表示：「原告不識字，考不
      過。」，原告直接騎機車駛離，原告先生繼續留在現場，
      員警填製舉發通知單後，交付紅單給車主即原告先生，之
      後員警與另一員警開警車離去。㈡路口監視器畫面顯示，
      系爭車輛行駛至中山路時，左轉忠孝路往北方向行駛。
    ⒊依上開舉發經過及勘驗結果可知，舉發員警於臺中市大里
      區忠孝路往北方向過景庄街口，面對景庄街，其路口號誌
      紅燈長度為32秒，黃燈為3秒，綠燈為25秒，共計60秒，
      而員警密錄器畫面時間每分鐘第22秒時，忠孝路號誌由綠
      燈轉為黃燈，每分鐘第25秒時由黃燈轉為紅燈，每分鐘第
      57秒時由紅燈轉為綠燈，持續循環。查員警密錄器時間17
      ：10：34時及路口監視器畫面所示，原告騎乘系爭車輛沿
      中山路左轉忠孝路通過景庄街口時，忠孝路號誌確實顯示
      為紅燈無誤，原告不顧紅燈號誌之管制，逕自穿越停止線
      通過路口之行為，自符合道路交通管理處罰條例第53條第
      1項規定「駕車行經有燈光號誌管制之交岔路口闖紅燈」
      之情形。
    ⒋又本件原告配偶到場表示原告並未考取駕照，足見原告之
      狀態屬於未考領駕駛執照之人，是原告無照駕駛機車之行
      為，應論以違反道路交通管理處罰條例第21條第1 項第1
      款「未領有駕駛執照駕駛小型車或機車」之規定，故被告
      以原處分裁處原告，洵屬有據。
  ㈣綜上所述，原告違規事證明確，被告依法所為原處分並無違
    誤，原告訴請撤銷，為無理由，應予駁回。
六、本件事證已臻明確，兩造其餘主張及陳述，經核於判決結果
    不生影響，爰不逐一論列，附此敘明。
七、本件第一審裁判費為300 元，應由原告負擔，爰確定第一審
    訴訟費用額如主文第2 項所示。
據上論結，本件原告之訴為無理由，依行政訴訟法第237 條之7
、第98條第1 項前段、第237 條之8 第1 項，判決如主文。
中　　華　　民　　國　　110 　年　　11　　月　　19　　日
                  行政訴訟庭　法　官　楊萬益
以上正本證明與原本無異。
如不服本判決，應於判決送達後20日內，向本院提出上訴狀，其
未表明上訴理由者，應於提出上訴後20日內向本院補提理由書（
均須按他造人數附繕本）。上訴理由應表明關於原判決所違背之
法令及其具體內容，或依訴訟資料可認為原判決有違背法令之具
體事實。
中　　華　　民　　國　　110 　年　　11　　月　　22　　日
                              書記官　林柏名